臺灣高雄地方法院刑事判決　　　　　　　96年度訴字第4054號
公　訴　人　臺灣高雄地方法院檢察署檢察官
被　　　告　甲○○
指定辯護人　本院公設辯護人丙○○
上列被告因違反臺灣地區與大陸地區人民關係條例等案件，經檢
察官提起公訴（96年度偵字第14877 號），本院判決如下：
    主  文
甲○○共同連續使大陸地區人民非法進入臺灣地區，處有期徒刑
捌月，減為有期徒刑肆月，如易科罰金，以銀元參佰元即新台幣
玖佰元折算壹日。又明知為不實之事項，而使公務員登載於職務
上所掌之公文書，足以生損害於公眾及他人，處有期徒刑參月，
減為有期徒刑壹月又拾伍日。應執行有期徒刑伍月，如易科罰金
，以銀元參佰元即新台幣玖佰元折算壹日，緩刑貳年。
    事  實
一、甲○○因積欠真實姓名年籍均不詳，自稱「林董」之成年男
    子新台幣（下同）9 萬元債務，為能由「林董」免除上開債
    務並另賺取2 萬元之代價，明知與大陸地區男子張春和（業
    經檢察官職權不起訴處分）並無結婚真意，且知大陸地區人
    民，未經許可，不得非法進入臺灣地區，竟與「林董」及另
    名真實姓名年籍均不詳、自稱「曾小姐」之成年女子，共同
    基於使大陸地區人民非法進入臺灣地區之概括犯意聯絡；並
    與「林董」、「曾小姐」及張春和共同基於行使使公務員登
    載不實事項於所掌公文書之概括犯意聯絡，連續：
（一）由甲○○在「曾小姐」陪同下，於民國87年4 月26日搭機
      前往大陸地區福建省福州市後，於87年5 月12日，至該市
      公證處與張春和辦理結婚登記，甲○○即於87年5 月13日
      先行返回臺灣地區，並於87年6 月1 日，與「曾小姐」一
      同至高雄市苓雅區戶政事務所，填具已於87年5 月12日與
      張春和結婚之不實內容之登記申請書，使不知情之戶政機
      關承辦公務員，將甲○○與張春和結婚之不實事項，登載
      於其職務上所掌之戶籍登記資料及國民身分證上，足以生
      損害於戶政機關對結婚登記及戶籍資料管理之正確性。
（二）嗣推由甲○○於87年5 月29日，前往高雄市政府警察局苓
      雅分局成功路派出所，辦理大陸地區人民進入臺灣地區保
      證書後，再委託不知情之曾月雲於87年6 月4 日，持上開
      保證書、登載不實事項之戶籍謄本及其他相關文件，向內
      政部警政署入出境管理局（下稱入出境管理局，現已改制
      為入出國及移民署），申請張春和以探親名義來台，而行
      使上開不實之戶籍謄本，足生損害於入出境管理局對於入
      出境管制作業之正確性。經入出境管理局實質審查後，於
      87 年6月6 日核發中華民國臺灣地區旅行證（許可證號：
      000000000000號）。張春和遂於87年7 月13日，以探親為
      由，持上開旅行證供入出境管理人員查驗，而非法進入台
      灣地區。之後，甲○○、張春和、「曾小姐」即一同前往
      高雄市政府警察局前鎮分局復興派出所申辦流動人口登記
      ，使承辦警員將甲○○與張春和係夫妻關係，以探親名義
      來台等不實事項，登載於職務上所載之流動人口登記聯單
      上，足生損害於警察機關對於流動人口管理之正確性。
（三）張春和因前所核發之旅行證設有88年1 月13日出境效期之
      限制，乃於88年1 月13日出境返回大陸地區。甲○○復與
      「林董」、「曾小姐」承前共同基於使大陸地區人民非法
      進入臺灣地區之概括犯意聯絡，及與「林董」、「曾小姐
      」及張春和共同基於行使使公務員登載不實文書之概括犯
      意聯絡，由甲○○於88年1 月26日，前往高雄市政府警察
      局前鎮○○○○路派出所，辦理大陸地區人民進入臺灣地
      區保證書，再委託不知情之曾月雲於88年1 月27日，持上
      開保證書、持上開保證書、登載不實事項之戶籍謄本及相
      關文件，至入出境管理局，申請張春和以探親名義來台，
      而行使上開不實之戶籍謄本，足生損害於入出境管理局對
      於入出境管制作業之正確性，經入出境管理局實質審查後
      ，於88年1 月30日核發中華民國臺灣地區旅行證（許可證
      號：000000000000號）。張春和遂於88年3 月17日，以探
      親為由，持上開旅行證供入出境管理人員查驗，而非法進
      入台灣地區。之後，由甲○○前往高雄市政府警察局前鎮
      分局復興派出所申辦流動人口登記，使承辦警員將甲○○
      與張春和係夫妻關係，以探親名義來台等不實事項，登載
      於職務上所載之流動人口登記聯單上，足生損害於警察機
      關對於流動人口管理之正確性。嗣因原流動人口登記聯單
      核定居、停留期間至88年6 月16日止，再由張春和於88年
      6 月20日，前往高雄縣政府警察局鳳山分局新甲派出所申
      辦流動人口登記，使承辦警員將甲○○與張春和係夫妻關
      係，以探親名義來台等不實事項，登載於職務上所載之流
      動人口登記聯單上，足生損害於警察機關對於流動人口管
      理之正確性。
二、甲○○明知其於91年1 月6 日所生產之子張宗明之生父係前
    夫薛淵流（甲○○、薛淵流前於75年1 月13日離婚），並非
    張春和，於94年7 月11日，因已逾期申請，為順利辦理張宗
    明出生登記，遂基於行使使公務員登載不實之公文書及使公
    務員登載不實文書之犯意，持吳昆哲婦產小兒科醫院開立之
    出生證明書及上開登載甲○○配偶為張春和之不實事項之戶
    籍謄本，至高雄市前鎮區戶政事務所，填具張宗明生父為張
    春和之出生登記申請書，申請辦理張宗明之出生登記，行使
    上開登載不實事項之戶籍謄本，使不知情之承辦公務員將張
    宗明之生父為張春和之不實事項，登載在其職務上所掌之戶
    籍登記資料上，足以生損害於戶政機關對於戶政資料管理之
    正確性及張春和、張宗明本人。嗣於96年5 月20日，在高雄
    縣鳳山市○○街7 之6 號，因張春和逾期居留為警查獲，向
    警方坦承以與甲○○須為結婚方式來台，因而查悉上情。
三、案經高雄縣政府警察局鳳山分局報告臺灣高雄地方法院檢察
    署檢察官偵查起訴。
    理  由
一、本判決所引用之證據資料（詳後引證據），其中傳聞證據部
    分，縱無刑事訴訟法第159 條之1 至第159 條之4 或其他規
    定之傳聞證據例外情形，亦因檢察官、被告及辯護人或同意
    可作為證據使用，或未聲明異議，依刑事訴訟法第159 條之
    5 第1 項、第2 項之規定，本院審酌該證據作成之情況，認
    為適當，應得為證據。
二、上開犯罪事實事實，業經被告甲○○於本院審理時坦白承認
    （參本院卷第86、93至94頁）；核與證人張春和於警詢、偵
    查中所證情節相符（見警卷第1 頁至4 頁、偵卷第6 至7 頁
    ）。並有內政部入出國及移民署函附大陸地區人民進入臺灣
    地區旅行證申請書（含初次申請及再次申請）、大陸地區人
    民進入臺灣地區保證書、戶籍謄本、大陸地區福州市公證處
    結婚證明書、財團法人海峽交流基金會之證明書、張春和入
    出境資料、高雄市政府警察局前鎮分局96年12月14日高市警
    前分三字第0960030219函文及所附大陸地區人民明細資料報
    表、結婚登記申請書、全戶戶籍資料查詢結果、出生登記申
    請書、出生證明書、入出境管理局旅客證件留存收據、流動
    人口登記聯單在卷可證（參本院卷第50、62至72、77至78頁
    。偵卷第27、30 35 至36、38至39頁。警卷第9 至11頁）。
    足認被告之自白與事實相符，堪予採信。從而，本件事證明
    確，被告犯行，應堪認定。
三、新舊法比較適用：
（一）被告行為後，臺灣地區與大陸地區人民關係條例第79條之
      規定，已於92年10月29日修正公布，於92年12月31日起施
      行；依修正後該條例第79條第1 項之規定，違反同條例第
      15 條 第1 款不得使大陸地區人民非法進入臺灣地區之規
      定者，其法定刑已由修正前之「5 年以下有期徒刑、拘役
      或科或併科新臺幣50萬元以下罰金」，提高為「1 年以上
      7 年以下有期徒刑，得併科新臺幣100 萬元以下罰金」。
      另被告意圖營利，違反不得使大陸地區人民非法進入臺灣
      地區規定之行為，依修正前臺灣地區與大陸地區人民關係
      條例第79條第1 項規定，處5 年以下有期徒刑、拘役或科
      或併科新台幣50萬元以下罰金（按修正前臺灣地區與大陸
      地區人民關係條例第79條規定，除於第2 項就常業犯之處
      罰，予以明文外，並無就意圖營利，而違反該條例第15條
      第1 項規定者，另有不同處罰之明文。是於該條例修正前
      ，因意圖營利，而違反該條例第15條第1 項規定者，仍屬
      第79條第1 項規定處罰之範疇，附此敘明）；依修正後該
      條例第79條第2 項之規定，處3 年以上10年以下有期徒刑
      ，得併科新台幣500 萬元以下罰金；經比較新舊法之結果
      ，均以修正前之舊法有利於被告，依刑法第2 條第1 項前
      段之規定，自應適用修正前臺灣地區與大陸地區人民關係
      條例第79條第1項規定處罰。
（二）被告行為後，刑法及刑法施行法業於94年2 月2 日經總統
      以華總一義字第09400014901 號令修正公布，並於95 年7
      月1 日施行（下稱新刑法，修正前刑法下稱舊刑法），參
      酌最高法院95年5 月23日刑事庭第8 次會議決議，新刑法
      第2 條第1 項之規定，係規範行為後法律變更所生新舊法
      律比較適用之準據法，於新刑法施行後，應適用新刑法第
      2 條第1 項之規定，為「從舊從輕」之比較。另於比較時
      應就罪刑有關之共犯、未遂犯、想像競合犯、牽連犯、連
      續犯、結合犯，以及累犯加重、自首減輕暨其他法定加減
      原因（如身分加減）與加減比例等一切情形，本於統一性
      及整體性原則，綜其全部罪刑之結果而為比較。本院審酌
      ：(1)牽連犯及連續犯部分：刑法第55條牽連犯及第56條連
      續犯之規定，均經修正刪除，是於新法修正施行後，既已
      刪除牽連犯、連續犯之規定，則被告所犯各罪應依數罪併
      罰之規定分論併罰。比較新舊法之規定，修正後之規定並
      非較有利於被告。(2)罰金刑部分：被告行為後，刑法第33
      條第5 款業已修正施行；修正後刑法第33條第5 款規定「
      罰金：新臺幣1,000 元以上，以百元計算之。」，與修正
      前刑法第33 條 第5 款規定「罰金：1 元以上。」不同。
      比較新舊法結果，以舊法較有利於行為人。(3)刑法第28條
      關於共犯之規定，修正前係規定「2 人以上共同實施犯罪
      之行為者，皆為正犯」，修正後則規定「2 人以上共同實
      行犯罪之行為者，皆為正犯」，修法後雖將完全未參與犯
      罪行為之實行之陰謀共同正犯及預備共同正犯刪除，然因
      被告就本案犯行有犯意聯絡及行為分擔，不論依修正前後
      之規定，均構成共同正犯，對被告而言，並無有利或不利
      之情形，應逕依修正後之刑法第28條，論以共同正犯。(4)
      修正後刑法第51條第5 款提高有期徒刑定執行刑之最高刑
      度為30年，上開修正結果對被告並未較為有利。(5)綜合上
      述比較，新法規定對於被告並非有利，依刑法第2 條第1
      項前段規定，自應適用最有利於被告之舊刑法。
四、論罪科刑部分：
（一）按大陸地區人民非經主管機關許可，不得進入臺灣地區；
      且不得使大陸地區人民非法進入臺灣地區，臺灣地區與大
      陸地區人民關係條例第10條第1 項及第15條第1 項第1 款
      定有明文。次按修正前臺灣地區與大陸地區人民關係條例
      第79條第1 項處罰違反同條例第15條第1 款所定使大陸地
      區人民非法進入臺灣地區罪，凡非經合法手續進入者皆包
      含之，自不以偷渡進入為限（最高法院90年度台上字第31
      80號判決意旨參照）。是被告使大陸地區人民張春和非法
      進入臺灣地區，核其所為，係犯修正前臺灣地區與大陸地
      區人民關係條例第79條第1 項之使大陸地區人民非法進入
      臺灣地區罪。被告與「林董」、「曾小姐」間，就此部分
      之犯行有犯意聯絡及行為分擔，為共同正犯。
（二）被告明知與張春和間並無結婚真意，其使戶政機關承辦之
      公務員在所掌之戶籍資料公文書上，登載張春和為被告配
      偶之不實事項，並進而先後向入出境管理局、管理出生登
      記之戶政機關行使，均係犯刑法第216 條、第214 條行使
      使公務員登載不實事項於所掌公文書之罪。被告使公務員
      登載不實事項於所掌公文書之低度行為，為其行使之高度
      行為所吸收，不另論罪（不含辦理出生登記部分）。又被
      告使派出所警員將甲○○與張春和係夫妻關係，張春和以
      探親名義來台之不實事項登載於流動人口登記聯單；使戶
      政機關人員將張春和為張宗明生父之不實事項登載於所掌
      之戶籍資料公文書上，係犯刑法第214 條使公務員登載不
      實事項於所掌公文書之偽造文書罪。被告與「林董」、「
      曾小姐」、張春和間，就此部分使公務員登載不實事項於
      所掌公文書、行使使公務員登載不實事項於所掌公文書之
      犯行，有犯意聯絡及行為分擔，為共同正犯（不含辦理出
      生登記部分）。
（三）犯罪事實欄一所載被告先後數次行使使公務員登載不實事
      項於所掌公文書、使大陸地區人民非法進入臺灣地區、使
      公務員登載不實事項於所掌公文書之行為，時間緊接，方
      法相同，各係觸犯構成要件相同之罪，顯均係基於概括犯
      意為之，應分別依廢止前刑法第56條之規定，以一罪論，
      並依法加重其刑。被告所犯犯罪事實欄一所載各罪間，有
      方法與目的之廢止前刑法牽連犯關係，應依廢止前刑法第
      55 條 後段規定，從一重之連續使大陸地區人民非法進入
      臺灣地區罪（修正前臺灣地區與大陸地區人民關係條例第
      79條第1 項）處斷。被告所犯犯罪事實欄二所載行使使公
      務員登載不實事項於所掌公文書、使公務員登載不實事項
      於所掌公文書等罪間，有方法與目的之廢止前牽連犯關係
      ，應依廢止前刑法第55條後段規定，從一重之行使使公務
      員登載不實事項於所掌公文書罪處斷。被告於88年3 月17
      日再次使張春和非法入境台灣地區後，應未預見日後將於
      91年1 月6 日產子，且其於94年7 月11日，始為張宗明申
      請辦理出生登記，顯見所犯上開連續使大陸地區人民非法
      進入臺灣地區罪（犯罪事實欄一）、行使使公務員登載不
      實事項於所掌公文書罪（犯罪事實欄二），犯意各別、時
      地有異、行為互殊，應予分論併罰。
（四）爰審酌被告使公務員將不實事項登載於各類文書，並持以
      行使，使大陸男子張春和非法入境臺灣地區，危及我國國
      境安全，損及我國公文書正確性及公信力；惟考量被告坦
      承犯行，態度良好，且無前科，有臺灣高等法院被告前案
      紀錄表在卷可參等一切情狀，量處如主文所示之刑。又被
      告本件犯行，均係在96年4 月24日以前所為，且合於中華
      民國九十六年罪犯減刑條例所定減刑要件，依該條例第2
      條第1 項第3 款、第7 條規定，分別減其刑期2 分之1 ，
      並依前揭減刑條例第9 條，依修正前刑法第41條第1 項前
      段規定，諭知易科罰金之折算標準【被告行為後，罰金罰
      鍰提高標準條例第2 條業已刪除，而刑法第41條第1 項前
      段關於易科罰金之折算標準已由舊法之銀元100 元、200
      元、30 0元修正為新臺幣1, 000元、2,000 元、3,000 元
      ，因屬科刑規範事項之變更，其折算標準為裁判時所應諭
      知，自有就新舊法規定比較之必要，經比較新舊法結果，
      以被告行為時之舊法較為有利於被告】，並依修正前刑法
      第51條第5 款規定，定其應執行之刑及諭知如主文所示易
      科罰金折算標準。再者，被告並無前科，有臺灣高等法院
      被告前案紀錄表可參，其因一時失慮，致罹本罪，且犯後
      坦承犯行，已有悔意，諒其經此偵審程序，當知所警惕，
      應無再犯之虞，本院認其所受之宣告刑，以暫不執行為適
      當，爰諭知緩刑2 年，以啟自新。
據上論斷，應依刑事訴訟法第299 條第1 項前段，修正前臺灣地
區與大陸地區人民關係條例第15條第1 款、第79條第1 項，刑法
第11條前段、第2 條第1 項前段、第28條、第216 條、第214 條
、第74條第1 項第1 款，修正前刑法第41條第1 項前段、第51條
第5 款，廢止前刑法第56條、第55條，罰金罰鍰提高標準條例第
1條 前段，廢止前罰金罰鍰提高標準條例第2 條，現行法規所定
貨幣單位折算新台幣條例第2 條，中華民國96年罪犯減刑條例第
2條 第1 項第3 款、第7 條、第9 條，判決如主文。
本案經檢察官乙○○到庭執行職務。
中　　華　　民　　國　　96　　年　　12　　月　　28  　日
                  刑事第十五庭審判長法　官  方百正
                                    法  官  方錦源
                                    法  官  戴韻玲
以上正本證明與原本無異。
如不服本判決應於收受本判決後10日內向本院提出上訴書狀，並
應敘述具體理由，如未敘述上訴理由者，應於上訴期間屆滿後20
日內補提理由書狀於本院（均須按他造當事人之人數附繕本）「
切勿逕送上級法院」。
中　　華　　民　　國　　96　　年　　12　　月　　28　　日
　　　　　　　　　　　　　　　　　  書記官  王雪招
附錄本案論罪科刑法條全文
修正前臺灣地區與大陸地區人民關係條例第15條第1款：
左列行為不得為之：
一使大陸地區人民非法進入臺灣地區。
修正前臺灣地區與大陸地區人民關係條例第79條第1 項：
違反第15條第1 款規定者，處5 年以下有期徒刑、拘役或科或併
科新台幣50萬元以下罰金。
中華民國刑法第216條
行使第210條至第215條之文書者，依偽造、變造文書或登載不實
事項或使登載不實事項之規定處斷。
中華民國刑法第214條
明知為不實之事項，而使公務員登載於職務上所掌之公文書，足
以生損害於公眾或他人者，處3年以下有期徒刑、拘役或5百元以
下罰金。
